【裁判字號】    99,簡上,203
【裁判日期】    990722
【裁判案由】    賭博
【裁判全文】
臺灣臺南地方法院刑事判決             99年度簡上字第203號
上  訴  人
即  被  告  乙○○○
選任辯護人  蘇明道律師
上列上訴人即被告因賭博案件，不服中華民國99年4 月20日本院
99年度簡字第741 號第一審簡易判決（聲請簡易判決處刑案號：
99年度偵字第2909號）提起上訴，被告於本院準備程序中，就被
訴事實為有罪之陳述，本院管轄之第二審合議庭裁定進行簡式審
判程序，判決如下：
    主  文
原判決關於乙○○○之部分撤銷。
乙○○○共同意圖營利，聚眾賭博，累犯，處有期徒刑肆月，如
易科罰金，以新台幣壹仟元折算壹日。扣案之簽注簿參本、計算
機貳臺、簽注單貳張、下注單參張、空白簽注簿陸本、賭金新臺
幣壹萬伍仟元均沒收。
    事  實
一、乙○○○前因賭博案件，經本院以95年簡字第2972號判決判
    處有期徒刑4月、緩刑4年確定，然因於緩刑期內再犯賭博罪
    ，經本院以98年簡字第273號判決判處有期徒刑4月確定，於
    民國98年 4月20日易科罰金執行完畢，而其前案所受之緩刑
    宣告亦遭撤銷，於98年 6月30日易科罰金執行完畢，仍不知
    悔改，緣唐麗香（其共犯意圖營利聚眾賭博罪部份，業經本
    院99年度簡字第741號刑事簡易判決判處有期徒刑4月確定）
    自99年1月中旬起，即提供其所承租位於臺南市○區○○路1
    段 236號之黃昏市場攤位為賭博場所，自任組頭經營六合彩
    ，以港式「2星」及「3星」等 2種方式供賭客簽賭，約定賭
    客每簽 1支「2星」或「3星」之賭金為新臺幣（下同）80元
    ，以核對每星期二、四當期香港六合彩開獎號碼決定輸贏，
    凡對中號碼者，「2星」可得彩金 5,300元，「3星」可得彩
    金53,000元，若中特別號，可得3,600元至21, 000元不等之
    彩金，未簽中者，所繳之賭資即全歸唐麗香所有，以此方式
    多次聚集不特定多數人簽選下注賭博財物而從中牟利。乙○
    ○○於同年2月6日下午 1時30分許至上址尋訪唐麗香時，明
    知唐麗香於上址擔任組頭經營六合彩簽賭，僅因當時下注人
    多，唐麗香後委請乙○○○代為接受賭客下注並填寫簽注單
    ，乙○○○竟與唐麗香共同基於意圖營利供給賭博場所及聚
    眾賭博之犯意聯絡，在上址記載賭客欲下注之號碼並代為填
    寫簽注單。嗣於同日下午 3時40分許，朱俊吉、鄭金桃（其
    等涉犯賭博罪嫌部份，經臺灣臺南地方法院檢察署檢察官以
    99年度偵字第2909號不起訴處分確定）至上址下注簽賭，為
    警當場查獲，並扣得唐麗香所有供賭博所用之簽注簿 3本、
    計算機2台、簽注單2張、下注單3張、空白簽注簿6本及因犯
    罪所得之賭金15,000元，始悉上情。
二、案經臺南市警察局移送臺灣臺南地方法院檢察署檢察官偵查
    後聲請簡易判決處刑。
    理  由
一、訊據上訴人即被告乙○○○對上開犯罪事實坦承不諱，核與
    同案共犯唐麗香偵查中之供述相符，並有簽注簿 3本、計算
    機2台、簽注單2張、下注單3張、空白簽注簿6本及賭金15,0
    00元扣案可資佐證，足認被告自白與事實相符，本件事證明
    確，被告犯行堪以認定，應予依法論科。
二、核被告所為，係犯刑法第 268條之意圖營利供給賭博場所罪
    、聚眾賭博罪及同法第266條第1項前段之賭博罪。被告與共
    犯唐麗香間有犯意聯絡及行為分擔，應論以共同正犯，被告
    以一行為同時觸犯前揭三罪名，為想像競合犯，應依刑法第
    55條之規定，從情節較重之意圖營利聚眾賭博罪處斷。又被
    告有如事實欄所示之前案受有期徒刑執行完畢紀錄，有臺灣
    高等法院被告前案紀錄表在卷可稽，其於前開有期徒刑執行
    完畢後 5年內故意再犯本案有期徒刑以上之罪，為累犯，應
    依刑法第47條第1項之規定加重其刑。
三、原審以被告罪證明確，依刑事訴訟法第449條第1項前段、第
    3項、第450條第1項、第454條第2項、刑法第28條、第266條
    第1項前段、第2項、第 268條、第55條前段、第47條第1項、
    第41條第1項前段、第38條第1項第2款、刑法施行法第1條之
    1，逕以簡易判決處被告有期徒刑6月，並諭知易科罰金之折
    算標準，固非無見。惟按「刑事科刑判決旨在實現刑罰權之
    分配正義，法院對有罪被告之科刑，應符合罪刑相當之原則
    ，使輕重得宜，罰當其罪，以契合社會之法律感情」，「共
    同正犯間固非必須科以同一之刑，但個案裁量權之行使，仍
    應受比例原則及平等原則之拘束，俾符合罪刑相當。如共同
    正犯間之量刑輕重相差懸殊，於公平原則有悖，當非持法之
    平，即難謂為適法」（最高法院95年度台上字第3880號、96
    年度台上字第3773號判決要旨參照），本案被告雖明知共犯
    唐麗香利用其所承租之市場攤位自任組頭經營六合彩以營利
    ，惟被告本身並未參與經營，亦未從中獲有任何利益，案發
    當時僅因尋訪共犯唐麗香而偶然受其所託代寫簽注單，犯罪
    情節尚屬輕微，再綜合本案共犯唐麗香所經營之六合彩，簽
    賭金每注80元及卷附之扣案簽注簿、簽注單上載金額以觀，
    其聚眾賭博之規模亦非龐大，原審將主要經營者即共犯唐麗
    香論以有期徒刑 4月，卻對偶然起意參與犯行之被告以有期
    徒刑 6月相繩，實屬過苛而有違罪刑相當原則，且原判決復
    未於理由欄內說明其從重量刑之理由，亦有未洽。對此，公
    訴人雖於本院審理時陳稱：被告係三度涉犯賭博罪，從第一
    次自承是經營者，到第二次辯稱為受僱，到本次則辯稱為偶
    然受託，足認被告毫無悔意且對於如何規避犯罪查緝益加熟
    練，因而認原審量刑妥適等語。然查，被告之前科素行固為
    法院科刑時得審酌之標準，惟被告前案所為既已受刑之宣告
    及刑罰執行，雖其多次涉犯同罪，然被告在本案是否應予加
    重科刑，仍應視其在本案所擔任之角色、犯罪情節輕重等為
    主要之依據，否則難謂與禁止重複評價及罪責原則無違。至
    被告在本件辯稱其當日係偶然受託等語，與檢察官聲請簡易
    判決處刑之犯罪事實並無相異之處，是亦不能僅以被告前揭
    所辯為加重量刑之依據。從而，上訴人即被告以原審量刑過
    重、違反罪刑相當原則指摘原判決不當，為有理由。再者，
    關於沒收之從刑部分，查扣案之賭金15,000元，乃共犯唐麗
    香因犯罪所得之物，業據被告及共犯唐麗香供明在卷（警卷
    第8頁，偵卷第8、24頁），非屬在賭檯或兌換籌碼處之財物
    ，自應依刑法第38條第1項第3款之規定宣告沒收，原審依刑
    法第266條第2項宣告沒收，亦有未洽。綜上，原判決既有上
    開可議之處，自難予以維持，應由本院依法撤銷並另為適法
    之判決。
四、爰審酌被告雖與唐麗香共犯聚眾賭博罪，助長賭博歪風及投
    機僥倖心理，然其僅偶然受託代寫簽注單，本身未獲任何利
    益，犯罪情節堪稱輕微，其所參與之賭博規模亦小，犯罪所
    生危害非鉅，且其犯案後始終坦承犯行，犯後態度尚可，兼
    衡以其智識程度、生活狀況等一切情狀，量處如主文所示之
    刑，並諭知易科罰金之折算標準。扣案之簽注簿 3本、計算
    機2台、下注單3張、空白簽注簿6本及賭金 15,000元，分別
    係共犯唐麗香所有供犯罪所用、所預備及因本案犯罪所得之
    物，應分別依刑法第38條第 1項第2款、第3款之規定，宣告
    沒收。
據上論斷，應依刑事訴訟法第455條之1第1項、第3項、第 369條
第1項前段、第 364條、第273條之1第1項、第299條第1項前段，
刑法第28條、第266條第1項前段、第268條、第55條、第47條第1
項、第41條第1項前段、第38條第1項第2款、第3款，刑法施行法
第1條之1第1項、第2項前段，判決如主文。
本案經檢察官甲○○到庭執行職務。
中    華    民    國    99    年    7     月    22    日
                  刑事第十四庭  審判長法  官  陳金虎
                                      法  官  孫淑玉
                                      法  官  周紹武
以上正本證明與原本無異。
本判決不得上訴。
                                      書記官  徐晨芳
中    華    民    國    99    年    7     月    27    日
附錄本案論罪科刑法條全文：
中華民國刑法第266條第1項
在公共場所或公眾得出入之場所賭博財物者，處 1 千元以下罰
金。但以供人暫時娛樂之物為賭者，不在此限。
中華民國刑法第268條
意圖營利，供給賭博場所或聚眾賭博者，處 3 年以下有期徒刑
，得併科 3 千元以下罰金。

司法院資訊處製作；財團法人民間司法改革基金會備份。
